臺灣高等法院臺中分院刑事判決　　　　　　　　九十三年度交上易字第一四二九號
　　上　訴　人
　　即　被　告　甲○○
　　選任辯護人　洪崇欽律師
右上訴人因過失致人於死案件，不服臺灣臺中地方法院九十三年度交易字第四四七號
中華民國九十三年十月二十二日第一審判決（起訴案號：臺灣臺中地方法院檢察署九
十三年度偵字第八六九三號），提起上訴，本院判決如左：
    主　　  文
上訴駁回。
甲○○緩刑參年。
    事  　　實
一、甲○○於民國九十三年二月十五日上午，駕駛車牌號碼ＱＮ—九六六三號自小客
    車，沿臺中縣大里市○○路內側車道由南往北方向行駛，於同日上午八時五十五
    分許（起訴書誤載為九時十五分許），行經臺中縣大里市○○路與仁化路交岔路
    口時，理應遵循標誌、標線指示行車，且應注意車前狀況，隨時採取必要之安全
    措施，而當時天氣晴、日間自然光線、速限每小時六十公里、柏油路面乾燥無缺
    陷、亦無障礙物、視距良好，依當時情形，並無不能注意之情事，竟疏不注意，
    貿然佔用內側左轉專用車道且以時速六十公里以上之速度超速直行，適張源成騎
    乘車牌號碼ＮＲＤ—六六二號重機車，沿中興路之慢車道同向在右前方行駛，亦
    原應注意遵循標誌指示行車，而依當時情形，並無不能注意之情事，亦疏未注意
    機慢車應依兩段式左轉，即貿然左轉欲進入仁化路，甲○○見狀煞避不及，致其
    小客車之右前車頭撞及張源成機車之左後車身，張源成身體因而彈起撞擊甲○○
    小客車擋風玻璃，再滾落地面，張源成機車則倒地向前刮地滑行過路口始停止，
    張源成因此受有嚴重頭部外傷、腦挫傷、顱底骨折、左耳出血、頭臉顏面骨折併
    出血、胸部挫傷、左側肋骨第二、三、四、五骨折、雙側胸挫傷、右側血胸、雙
    側股骨幹骨折、雙膝挫擦傷、右肩挫傷、右手擦傷、左腳擦傷等傷害，延至同日
    上午八時五十九分許於送醫途中不治死亡。甲○○於肇事後，在有偵查犯罪權限
    之人知悉犯罪之人以前，主動向到場處理事故員警陳明其係肇事者並陳述肇事經
    過，自首接受裁判。
二、案經被害人張源成之父乙○○訴由臺灣臺中地方法院檢察署檢察官偵查起訴。
    理　　  由
一、訊據被告甲○○固坦承有於右揭時地駕駛小客車佔用內側左轉專用車道直行而撞
    及被害人張源成之機車，被害人因而受傷死亡之過失致人於死犯行不諱，惟否認
    有何超速之情事，辯稱：伊於肇事時之時速為六十公里，以該路段之速限亦為時
    速六十公里，伊並無超速之情事；且當時伊之行車方向之燈號為直行綠燈，不得
    左轉等語。經查：
  (一)右揭被告駕車佔用內側左轉專用車道直行而撞及被害人張源成之機車，被害人因
    而受傷死亡之事實，業據被告坦承不諱，核與告訴人乙○○之指訴及現場目擊證
    人即被害人之弟張世昇證述之情節相符，復有道路交通事故現場圖、調查報告表
    (一)、(二)、被害人之診斷證明書各一份及現場照片三十一張在卷可參。而被害人確
    實因本件車禍傷重死亡，亦經臺灣臺中地方法院檢察署檢察官督同檢驗員相驗屬
    實，製有勘驗筆錄、驗斷書、相驗屍體證明書在卷可憑，堪予認定。
　(二)再者，承辦員警廖泰明原於前開道路交通事故調查報告表(一)記載該路段之速限為
    時速五十公里（見九十三年度相字第二四七號卷第二二頁），其後復於九十三年
    八月十七日製作職務報告書陳明更正該路段之速限應為時速六十公里（見九十三
    年度偵字八六九三號卷第十二頁），且被告及告訴人亦均不否認該路段之速限為
    時速六十公里，應認該路段之速限為時速六十公里。而被告雖辯稱：伊於肇事時
    並未超速等語，惟被告於九十三年二月十五日警詢時供稱：伊當時行車速度為時
    速五、六十公里等語（見九十三年度相字第二四七號卷第七頁）；再於同日檢察
    官訊問時供稱：「（問：車速？）踩剎車時看儀表板是六十公里」等語（見九十
    三年度相字第二四七號卷第三五頁反面）；復於本院九十四年一月二十日審理時
    供稱：伊出席臺灣省臺中縣區車輛行車事故鑑定委員會（下稱行車事故鑑定委員
    會）會議時曾表示伊於肇事當時之車速大約六十至七十公里等語（見本院卷五十
    二頁），並有行車事故鑑定委員會九十三年五月六日中縣鑑字第九三○二一六號
    函一份在卷可參（見九十三年度相字第二四七號卷第四九之二、四九之三頁）；
    又觀諸前開道路交通事故現場圖及現場照片所示，被告之小客車煞車痕左輪長約
    十三．六公尺、右輪長約六．三公尺後無法煞停，撞擊被害人之機車後，被害人
    之機車倒地所遺刮地痕起點距離機車停止位置長達數十公尺，機車損壞嚴重，被
    害人並被彈至被告之小客車上後再摔落，可見被告之車速甚快，時速應在時速六
    十公里以上，自有超速之情事。是被告所辯：伊當時並未超速云云，顯與事實不
    符，要難遽採。
  (三)又本件事故發生後，被告供稱：伊行車方向之燈號為直行綠燈及右轉綠燈等語；
    而目擊證人即被害人之弟張世昇於九十三年二月十五日警詢及檢察官訊問時均證
    稱：當時其與被害人各騎一輛機車停在中興路與仁化路口等紅燈，當中興路黃燈
    亮時，其看到被告之小客車沿內側車道快速開過來，此時被害人已經開始左轉，
    然後二輛車便發生碰撞等語，復於列席行車事故鑑定委員會會議時陳稱：「我哥
    哥左轉燈（箭頭綠燈）已亮了才左轉」等語，可見被告與證人張世昇就肇事當時
    中興路由南往北方向之車道燈號為何之陳述並不一致，亦無其他證據證明被告與
    被害人究竟何人違反管制燈號闖紅燈。且本件事故發生時間為上午八時五十五分
    許，事故現場之車流量應不大，亦難依車流情形判斷被告或被害人違反管制燈號
    闖紅燈。惟按汽車駕駛人對於防止危險發生之相關交通法令之規定，業已遵守，
    並盡相當之注意義務，以防止危險發生，始可信賴他人亦能遵守交通規則並盡同
    等注意義務。若因此而發生交通事故，方得以信賴原則為由免除過失責任。最高
    法院著有八十四年臺上字第五三六○號判例可資參照。是以，不論事故發生當時
    燈號如何，駕駛人行經交岔路口仍應注意車前狀況，並減速慢行。本件肇事地點
    係交岔路口，裝設有左轉專用燈號，被告為直行車，被害人為轉彎車，雖因現場
    無足夠之跡證據以判定是否被告與被害人間有一造違反管制燈號闖紅燈，然本件
    事故既發生在交岔路口，被告及被害人行經該路口時，不論燈號為何，仍應注意
    減速慢行注意車前狀況。
  (四)按行車速度，應依速限標誌或標線之規定；汽車行駛至交岔路口時，交岔路口因
    特殊需要另設有標誌、標線者，應依其指示行車；汽車行駛時，駕駛人應注意車
    前狀況，隨時採取必要之安全措施，道路交通安全規則第九十三條第一項、第一
    百零二條第一項第十款、第九十四條第三項分別定有明文。被告駕車自應注意上
    述道路交通安全規定，而當時天氣晴、日間自然光線、速限每小時六十公里、柏
    油路面乾燥無缺陷、亦無障礙物、視距良好，有前開道路交通事故調查報告表(一)
    在卷可憑，依當時情形，並無不能注意之情況，被告竟疏未注意，貿然以時速六
    十公里以上之速度佔用內側左轉專用車道進入交岔路口欲往前直行，以致肇事，
    自有過失甚明；且被害人亦疏未注意機慢車應依兩段式左轉，即貿然自慢車道左
  轉仁化路，於本件車禍事故之發生亦有過失。而本件車禍經檢察官送請行車事故
    鑑定委員會鑑定，亦同此認定，有前開行車事故鑑定委員會函一份在卷足按。雖
    被害人於本件車禍事故之發生與有過失，然並不能因此解免被告過失之責任。又
    被告之上開過失行為與被害人之死亡間具有相當因果關係。本件事證明確，被告
    過失致死之犯行洵堪認定。
三、核被告所為，係犯刑法第二百七十六條第一項之過失致人於死罪。被告於肇事後
    犯罪未發覺前，主動向到場處理事故員警陳明其係肇事者並陳述肇事經過，有警
    詢筆錄在卷可稽，為對於未發覺之犯罪自首接受裁判，應依刑法第六十二條前段
    減輕其刑。原審就被告因之適用刑法第二百七十六條第一項、第六十二條前段之
    規定，並審酌被告過失程度之輕重，被害人因此事故死亡，所生危害重大，且被
    害人亦應負過失責任，及被告肇事後之態度等一切情狀，量處有期徒刑七月，核
    其認事用法並無不當，量刑亦堪稱妥適。而被告提起上訴，猶執陳詞否認其並未
    超速，非有理由，應予駁回。惟被告事後已於九十三年十二月十四日與被害人家
    屬達成和解，賠償被害人家屬新台幣三百二十三萬元，並經被害人家屬表示願意
    原諒被告，不再追究其民、刑事責任等節，業據告訴人提出陳報狀暨所附和解書
    影本各一份在卷足憑（見本院卷第三七至三九頁）；又參諸卷附臺灣高等法院被
    告全國前案紀錄表，被告並無前科，未曾受有期徒刑以上刑之宣告，其因一時疏
    忽致犯本案，經此偵審教訓，當知所警惕，信無再犯之虞，本院認其所宣告之刑
    ，以暫不執行為適當，併諭知緩刑三年，以啟自新。
據上論斷，應依刑事訴訟法第三百六十八條，刑法第七十四條第一款，判決如主文。
本案經檢察官丙○○到庭執行職務。
中      華      民      國    九十四    年      二      月      三      日
                                    臺灣高等法院臺中分院刑事第七庭
                                          審判長法  官  林  榮  龍
                                                法  官  林  宜  民
                                                法  官  許  秀  芬
右正本證明與原本無異。
本件不得上訴。
                                                書記官  金  珍  華
中      華      民      國      九十四   年      二       月     四     日
附錄條文：
刑法第二百七十六條第一項：
因過失致人於死者，處二年以下有期徒刑、拘役或二千元以下罰金。            Ｉ
